【裁判字號】    97,易,112
【裁判日期】    970214
【裁判案由】    違反電子遊戲場業管理條例
【裁判全文】
臺灣彰化地方法院刑事判決        九十七年度易字第一一二號
公  訴  人  臺灣彰化地方法院檢察署檢察官
被      告  甲○○
                    巷32號
            乙○○
上列被告等因違反電子遊戲場業管理條例等案件，經檢察官聲請
簡易判決處刑（九十六年度速偵字第九七三號），本院員林簡易
庭認不宜以簡易判決處刑，簽移由普通庭依通常程序審理（九十
七年度員簡字第七號），本院判決如下：
    主  文
甲○○共同違反未依電子遊戲場業管理條例規定辦理營利事業登
記，不得經營電子遊戲場業之規定，處拘役拾日，如易科罰金，
以新臺幣壹仟元折算壹日。扣案之電子遊戲機壹台（含ＩＣ板壹
塊）及現金柒仟貳佰柒拾元均沒收之。
乙○○在公眾得出入之場所賭博財物，處罰金新臺幣壹仟元，如
易服勞役，以新臺幣壹仟元折算壹日。扣案之電子遊戲機壹台（
含ＩＣ板壹塊）及現金柒仟貳佰柒拾元均沒收之。
    事  實
一、甲○○與真實姓名、年籍均不詳、自稱「楊默福」（譯音，
    下同；即聲請簡易判決處刑書所載綽號「阿叔」之人）之成
    年男子，均明知未依電子遊戲場業管理條例規定辦理營利事
    業登記者，不得經營電子遊戲場業，竟共同基於未依電子遊
    戲場業管理條例規定辦理營利事業登記而經營電子遊戲場業
    及普通賭博之包括一罪之犯意聯絡，自民國九十六年十一月
    底某日起，未經主管機關核准且未依電子遊戲場業管理條例
    規定辦理營利事業登記，即由上開自稱「楊默福」之成年男
    子提供「虎豹王第三代」電子遊戲機一台，擺放在址設彰化
    縣彰化縣大村鄉○○村○○路平和社區「長壽俱樂部」之公
    眾得出入之場所，並由甲○○及前開自稱「楊默福」之成年
    男子每人各投入新臺幣（下同）一千元（共計二千元）至上
    開遊戲機台內作為賭資，且由甲○○在現場負責看顧機台以
    供賭客把玩之方式，共同以前揭機台一台與不特定之人賭博
    財物，且違規經營電子遊戲場業，其賭博方法係由賭客以十
    元之硬幣（不限定一枚）投入押注把玩，如押中，可贏得倍
    數不等之積分，前開機台並可將賭客所贏分數以一比一之比
    例轉換為現金數額後，由機台退幣口掉出現金而由賭客取得
    ；如未押中，所投入之現金賭資則遭機台沒入，由甲○○與
    前揭自稱「楊默福」之成年男子平分。迄九十六年十二月三
    日上午九時四十五分許，適有賭客乙○○在上址，將十元硬
    幣二枚投入由甲○○看顧中之前開機台內，而以上揭方式押
    注把玩，並於前開機台因其賭玩押中後，掉出其所贏得之十
    元硬幣三枚（共計三十元）至退幣口處後，為警當場查獲，
    並起出前揭「虎豹王第三代」電子遊戲機一台（含ＩＣ板一
    塊），及在上開賭台內起獲賭資共計七千二百七十元【其中
    三十元係乙○○賭贏押中後，自機台內掉出而在機台退幣口
    處起出；其餘現金則均係在機台內起獲而屬甲○○及前開自
    稱「楊默福」之成年男子二人共有之賭資）扣案。
二、案經彰化縣警察局員林分局報請臺灣彰化地方法院檢察署檢
    察官偵查後聲請簡易判決處刑，經本院改依通常程序審理。
    理  由
一、按「除簡式審判程序、簡易程序及第三百七十六條第一款、
    第二款所列之罪之案件外，第一審應行合議審判。」，刑事
    訴訟法第二百八十四條之一定有明文；本件被告甲○○、乙
    ○○二人經公訴人聲請簡易判決處刑之罪名，均屬刑事訴訟
    法第三百七十六條第一款所列之罪，爰依法行獨任審判。又
    本件有關以下所引用被告甲○○、乙○○二人以外之人於審
    判外之書面陳述，而不符合刑事訴訟法第一百五十九條之一
    至第一百五十九條之四之規定者，業經公訴人、被告甲○○
    、乙○○二人於本院審理時明示同意作為證據，且均經本院
    於審理時當庭直接提示而為合法之調查，公訴人、被告均未
    於言詞辯論終結前聲明異議，本院審酌前開證據作成或取得
    之狀況，並無非法或不當取證之情事，且亦無顯不可信之情
    況，故認為適當而均得以作為證據，是前開證據依刑事訴訟
    法第一百五十九條之五之規定，均具有證據能力，先予敘明
    。
二、訊據被告甲○○、乙○○二人對於上揭事實均坦承不諱，且
    有查獲現場及扣案物品等照片共計十一幀在卷可稽。又被告
    甲○○雖曾領有輕度智障之中華民國身心障礙手冊，惟本院
    酌以被告甲○○於警、偵訊時，就其如何與真實姓名、年籍
    均不詳、自稱「楊默福」之成年男子，共同以上開機台與不
    特定賭客賭博及非法經營電子遊戲場業等情節，均供述甚詳
    ，堪認被告甲○○於行為時尚無刑法第十九條第一項、第二
    項所定之精神障礙或心智缺陷之情形，附予敘明。此外，復
    有前揭「虎豹王第三代」電子遊戲機一台（含ＩＣ板一塊）
    ，及在上開賭台內起獲賭資共計七千二百七十元扣案可佐，
    本件事證明確，被告甲○○、乙○○二人前開犯行均洵堪認
    定。
三、核被告甲○○未依電子遊戲場業管理條例規定辦理營利事業
    登記而經營電子遊戲場業之行為，係違反電子遊戲場業管理
    條例第十五條之規定，應依同條例第二十二條之規定論處；
    被告甲○○在公眾得出入之場所，以上開賭博機具與不特定
    人對賭，則係犯刑法第二百六十六條第一項前段之在公眾得
    出入之場所賭博財物罪（刑法第二百六十六條第一項前段之
    罰金刑，依於九十五年六月十四日增訂，並自同年七月一日
    起生效施行之刑法施行法第一條之一第一項、第二項前段之
    規定，其貨幣單位為新臺幣，且就所定罰金數額提高三十倍
    ，下同）。又被告乙○○所為，係犯刑法第二百六十六條第
    一項前段之在公眾得出入之場所賭博罪。被告甲○○基於單
    一之經營電子遊戲場業及賭博之決意，反覆經營電子遊戲場
    業並與不特定人賭博，依社會客觀通念，堪認各係符合一個
    反覆、延續性之行為觀念，在刑法評價上，其所犯上開非法
    經營電子遊戲場業及普通賭博犯行，應各成立「集合犯」之
    包括一罪（最高法院九十五年度台非字第三一八號刑事判決
    意旨參照）。再被告甲○○與真實姓名、年籍均不詳、自稱
    「楊默福」之成年男子二人間，就上開未依電子遊戲場業管
    理條例規定辦理營利事業登記而經營電子遊戲場業及在公眾
    得出入之場所賭博之二犯行間，均有犯意聯絡與行為分擔，
    應論以共同正犯。另被告甲○○以一行為同時未依電子遊戲
    場業管理條例規定辦理營利事業登記而經營賭博性電子遊戲
    場業，並以上開電子遊戲機具供人玩賭，而觸犯上開兩罪名
    ，為想像競合犯，應從一較重之違反電子遊戲場業管理條例
    第二十二條之罪論處（臺灣高等法院臺中分院九十六年度上
    易字第一七八一號、九十六年度上易字第一八七六號、九十
    六年度上易字第一八五二號刑事判決意旨參照）；公訴人認
    被告甲○○所犯上開二罪，係屬犯意各別而應予分論併罰之
    數罪關係，尚有誤會。爰審酌被告甲○○、乙○○二人之素
    行、犯罪之動機、目的、被告甲○○擺設電子遊戲機之數量
    僅一台、違規經營賭博之電子遊戲場業之期間非長、被告乙
    ○○賭博之手段尚屬輕微、所生危害及其二人犯罪後均坦承
    犯行，態度均屬良好等一切情狀，就被告甲○○、乙○○二
    人各量處如主文第一項、第二項所示之刑，並分別諭知易科
    罰金之折算標準（指被告甲○○部分），及諭知易服勞役之
    折算標準（指被告乙○○部分），以示懲儆。而中華民國九
    十六年罪犯減刑條例固已於九十六年七月四日公布，並自同
    年七月十六日生效施行，惟依上開條例第二條第一項之規定
    ，必須犯罪在九十六年四月二十四日以前者，始有該條例減
    刑規定之適用；而本案被告甲○○、乙○○二人之犯罪時間
    均非在九十六年四月二十四日之前，自均無上開減刑條例適
    用之餘地，附此敘明。
四、扣案之「虎豹王第三代」電子遊戲機一台，係屬當場賭博之
    器具；又扣案之現金七千二百七十元，則均係當場在賭檯查
    獲之財物，均應依刑法第二百六十六條第二項之規定宣告沒
    收之【按關於沒收規定，其他法律或刑法分則有特別規定者
    ，應優先於刑法總則第三十八條沒收規定之適用，此有最高
    法院七十九年度第三次刑事庭會議決議（二）意旨及最高法
    院八十一年度台上字第一四二六號判決意旨可資參照。本件
    被告甲○○部分所犯電子遊戲場業管理條例第二十二條之罪
    及刑法第二百六十六條第一項前段之在公眾得出入之場所賭
    博財物罪，依刑法第五十五條之想像競合犯之規定，固係從
    一較重之電子遊戲場業管理條例第二十二條之罪處斷，惟因
    刑法第二百六十六條第二項規定：「當場賭博之器具與在賭
    檯或兌換籌碼處之財物，不問屬於犯人與否，沒收之。」，
    係採義務沒收主義，自仍應優先於採職權沒收主義之刑法第
    三十八條第一項第二款而適用，附予敘明】。
據上論斷，應依刑事訴訟法第四百五十二條、第二百九十九條第
一項前段，電子遊戲場業管理條例第二十二條，刑法第十一條前
段、第二十八條、第二百六十六條第一項前段、第二項、第五十
五條、第四十一條第一項前段、第四十二條第三項，刑法施行法
第一條之一第一項、第二項前段，判決如主文。
本案經檢察官吳芙如到庭執行職務
中    華    民    國  九十七  年    二  月    十四    日
                      刑事第八庭    法  官  李雅俐
以上正本證明與原本無異。
如不服本判決，應於判決送達後10日內，向本院（切勿逕送臺灣
高等法院臺中分院）提出上訴狀，上訴書狀應「敘述具體上訴理
由」，並按他造當事人之人數附繕本。
中    華    民    國  九十七  年    二  月    十四    日
                                    書記官  陳秀娟
附錄論罪科刑法條：
電子遊戲場業管理條例第十五條：
未依本條例規定辦理營利事業登記者，不得經營電子遊戲場業。
電子遊戲場業管理條例第二十二條：
違反第十五條規定者，處行為人一年以下有期徒刑、拘役或科或
併科新臺幣五十萬元以上二百五十萬元以下罰金。
刑法第二百六十六條：
在公共場所或公眾得出入之場所賭博財物者，處一千元以下罰金
。但以供人暫時娛樂之物為賭者，不在此限。
當場賭博之器具與在賭檯或兌換籌碼處之財物，不問屬於犯人與
否，沒收之。


司法院資訊處製作；財團法人民間司法改革基金會備份。
